最高法院刑事裁定　　　　　　　　　　111年度台抗字第635號
抗　告　人　簡龍泉



上列抗告人因違反毒品危害防制條例等案件，不服臺灣高等法院
臺中分院中華民國111 年3月31日定應執行刑之裁定（111年度聲
字第685號），提起抗告，本院裁定如下：
    主  文
抗告駁回。
    理  由
一、按裁判確定前犯數罪者，併合處罰之；數罪併罰，有二裁判
    以上者，依刑法第51條定其應執行之刑；且數罪併罰，宣告
    多數有期徒刑者，於各刑中之最長期以上，各刑合併之刑期
    以下，定其刑期，但不得逾30年，同法第50條第1 項前段、
    第51條第5款、第53條規定甚明。次按刑事訴訟法第370條第
    2項、第3項，已針對第二審上訴案件之定應執行刑，明定有
    不利益變更禁止原則之適用；而分屬不同案件之數罪併罰有
    應更定執行刑之情形，倘數罪之刑，曾經定應執行刑，再與
    其他裁判宣告之刑（或執行之刑）定應執行刑時，在法理上
    亦同受此原則之拘束。亦即，另定之執行刑，其裁量所定之
    刑期，不得較重於前定之執行刑加計後裁判宣告之刑或所定
    執行刑之總和。又執行刑之酌定，係事實審法院自由裁量之
    職權，倘其所酌定之執行刑，並未違背刑法第51條各款所定
    之方法或範圍，以及刑事訴訟法第370 條所規定不利益變更
    禁止原則，亦無明顯違背公平、比例、罪刑相當原則之法規
    範目的或整體法律秩序之理念者，即不得任意指為違法或不
    當。
二、本件原裁定以受刑人即抗告人簡龍泉（下簡稱抗告人）所犯
    如其附表（下簡稱附表，惟其中附表編號1、2部分，宣告刑
    欄均應更正為「有期徒刑4月，如易科罰金，以新臺幣1,000
    元折算1 日」；編號3部分，備註欄應更正為「臺中地檢109
    年度執助字第1433號（曾經定應執行刑有期徒刑3年9月）」
    ；編號4至12部分，確定判決欄內所載本院109年度台上字第
    5695號、第5710號、第5711號等判決均係以上訴不合法為由
    ，駁回抗告人第三審上訴之程序判決，其確定判決之法院及
    案號，均應更正如最後事實審之法院及案號）所示共17罪，
    先後經原審法院、臺灣南投地方法院及本院分別判處如其附
    表所示之刑，均已確定在案，且均合於上揭定應執行刑之規
    定，因認抗告人請求由檢察官聲請定其應執行刑為正當，裁
    定定其應執行刑為有期徒刑20年。係在各刑中之最長期有期
    徒刑17年4 月以上，合併總刑期之有期徒刑153年2月以下，
    並較附表編號「1 、2」、「3」等曾定之應執行刑（有期徒
    刑6月、3年9月）加計其餘各罪宣告刑之總和有期徒刑149年
    5 月為低，係審酌抗告人所犯各罪之整體犯罪非難評價、各
    行為所侵害法益之專屬性或同一性、數罪對法益侵害之加重
    效應、罪數所反映抗告人之人格特性與犯罪傾向、社會對此
    部分犯罪行為處罰之期待，並考量自由裁量之範圍，應受實
    現刑罰公平性，裁量時應遵守之比例原則、公平正義原則等
    內部性界限，及原審法院以書面通知抗告人就上開定應執行
    刑事件，得具狀陳述意見，經抗告人表示：「有意見，受刑
    人定應執行刑案件一覽表內，無記載登錄案號111 年度執葵
    字第2741號案件，請原審法院查明」等語而為衡酌，顯非以
    累加方式定其應執行刑，且兼顧恤刑之利益，未逸脫量刑之
    界限而為衡酌，經核於法並無違誤。
三、抗告意旨略以：抗告人所犯如其附表所示共17罪，經原審裁
    定定其應執行刑為有期徒刑20年，惟其中附表編號「1、2（
    得易科罰金之有期徒刑部分）」部分，前經臺灣臺中地方法
    院判決定應執行有期徒刑6月；編號「4至14（不得易科罰金
    之有期徒刑部分）」與施用第一級毒品罪（嗣經本院判決不
    受理在案）部分，曾經原審法院判決定應執行有期徒刑19年
    ，合計共19年6月；加計編號3部分，前經臺灣南投地方法院
    判決定應執行有期徒刑3年9月，上開原審裁定僅再定應執行
    刑為有期徒刑20年，明顯已違反罪責相當原則等法律之內部
    性界限；且其犯後態度良好，均配合警方偵辦，足認其深具
    悔意，實應參酌多數犯罪責任遞減原則，以為本案刑罰裁量
    之基準。又在刪除刑法第56條連續犯之規定後，就習慣犯或
    毒癮犯等犯罪，是否會因一罪一罰情事產生情輕法重之不合
    理現象，而有違公平正義、比例、罪責相當原則之虞，不無
    可議；且原裁定就各罪宣告刑定應執行刑所縮減刑期之情形
    ，與臺灣臺中、臺北地方法院、臺灣高等法院及本院等案件
    相較，酌減比例過少，不符合平等及比例原則，是請撤銷原
    裁定，參酌他案定應執行刑時所裁量之刑度，從輕更為有利
    之裁定云云。
四、經查：原裁定就所定之應執行刑，已敘明審酌法律之內、外
    部界限之範圍，並斟酌抗告人所犯各罪分別為販賣第一級毒
    品（8罪）、販賣第二級毒品（4罪）、意圖販賣而持有第一
    級毒品（1 罪）、轉讓第一級毒品（1罪）、轉讓禁藥（1罪
    ）、施用第二級毒品（1罪）、持有第二級毒品（1罪），且
    在一定期間內犯之，其犯罪情節、行為態樣、動機相似，責
    任非難重複程度較高，然其先前所受判決於定刑時，已就此
    整體考量而為相當之寬減，綜此就各罪為整體評價後而為應
    執行刑之量定等旨，非恣意酌定應執行刑，與法律授予裁量
    權之旨無違，亦與公平、比例、罪刑相當及不利益變更禁止
    等原則無何扞格。又刑法刪除連續犯規定之立法意旨，係基
    於連續犯原為數罪之本質及刑罰公平原則之考量，以其修正
    既難以周延，爰予刪除。至連續犯之規定刪除後，對於部分
    習慣犯，例如竊盜、吸毒等犯罪，在實務運用上，固可參考
    德、日等國之經驗，委由學界及實務以補充解釋之方式，發
    展接續犯之概念，對於合乎「接續犯」或「包括一罪」之情
    形，認為構成單一之犯罪，避免因適用數罪併罰而使刑罰過
    重產生不合理之現象；然此僅在限縮適用數罪併罰之範圍，
    非謂對於適用數罪併罰之規定者，應從輕酌定其應執行刑。
    是不得祇因連續犯之刪除，即認犯同性質之數罪者，應從輕
    定其應執行之刑。至個案情節不一，尚難比附援引，是無從
    引用他案所定之應執行刑，作為本案酌定之刑是否適當之參
    考。抗告意旨，無非祇憑個人之主觀意見，就原裁定為任意
    之指摘，難認可採。又原裁定既無應予撤銷更為裁定之事由
    ，抗告意旨尚請本院重新從輕定刑，再予適法之裁定，以維
    護抗告人之權益乙節，要屬無據，本院無從併究。
五、綜上，本件抗告為無理由，應予駁回。
據上論結，應依刑事訴訟法第412條，裁定如主文。
中    華    民    國   111    年    5     月    26    日
                  刑事第二庭審判長法  官  林  勤  純  
                                  法  官  王  梅  英  
                                  法  官  莊  松  泉  
                                  法  官  李  釱  任  
                                  法  官  蔡  新  毅  
本件正本證明與原本無異
                                  書記官
中    華    民    國   111    年    6     月    1     日